臺灣彰化地方法院民事判決　92年度國簡上字第1號
上　訴　人　丙○○
訴訟代理人　汪紹銘律師
被上訴人　　彰化縣警察局
法定代理人　乙○○
訴訟代理人　甲○○
上列當事人間請求國家賠償事件，上訴人對於中華民國92年9月
18日本院彰化簡易庭92年度彰國簡字第1號第一審判決提起上訴
，本院於民國94年11月29日言詞辯論終結，判決如下：
    主  文
原判決關於駁回上訴人後開第二項之訴部分暨訴訟費用之裁判均
廢棄。
上開廢棄部分，被上訴人應給付上訴人新台幣捌萬元，及自民國
92年5月16日起至清償日止按週年利率百分之五計算之利息。
上訴人其餘上訴駁回。
第一、二審訴訟費用由被上訴人負擔百分之十六，餘由上訴人負
擔。
    事實及理由
一、上訴人主張：其與訴外人戊○○原為縣長庚○○競選縣長時
    之競選幹部，戊○○利用此機會勾搭上訴人之配偶，經人嗣
    後以電話打到上訴人之0000000000號行動電話密告，上訴人
    得知時，戊○○已任縣長機要秘書，上訴人認戊○○之人品
    不足任機要秘書職，乃於民國（下同）91年3月初到縣府公
    館向縣長投訴，並據告密者提供之細節明確指出戊○○與上
    訴人配偶於90年11月26日晚上7點到9點，與90年11月28日晚
    上8時至10時之行蹤，戊○○認告密者為總部臥底之人，為
    查出臥底之人，乃向被上訴人所屬之民族路派出所主管即其
    高中同學丁○○，要求調閱上訴人行動電話之通聯紀錄，由
    丁○○利用內政部警政署刑事警察局調閱上訴人之行動通聯
    紀錄後交予戊○○，涉妨害秘密及偵查不公開之規定，依「
    警察機關受理民眾刑案報案作業要點」第四點規定，報案方
    式僅有「親自辦案、電話報案、通案報案、其他」等四種，
    並無委託報案之方式，丁○○身為警察主管人員，卻在未獲
    上訴人任何書面或口頭同意下，僅憑戊○○一面之詞即調閱
    上訴人電話通聯紀錄，又依電信事業處理有關機關查詢電話
    通話紀錄實施辦法第11條與電信事業處理有關機關查詢電信
    使用者資料實施辦法第10條均規定，所查得資料應予保密，
    不得向任何人洩漏，丁○○竟將其取得應保密之電話通聯紀
    錄資料交給不相干之戊○○，已違反上述法規與刑事訴訟法
    偵查不公開原則之規定而屬違法，本案重點並非在戊○○有
    無受上訴人委託請求警察調閱通聯紀錄，而是在調閱通聯紀
    錄不可以向任何人洩漏，警方可以傳被害人協助比對通聯紀
    錄，但不可以交付給第三人。因戊○○本身是外遇事件主角
    ，有人向上訴人告密戊○○與其配偶外出，戊○○從其與上
    訴人配偶外出時間，即可輕易判斷告密者打電話之大約日期
    ，故戊○○在91年3月6日私下請丁○○調第一份閱通聯紀錄
    時，未得上訴人同意，即調閱91年1月30日至91年2月5日之
    通聯紀錄；又91年3月10日翁縣長叫上訴人到公館時，戊○○、己○○也在場，當天大家有共識以上訴人通聯紀錄查出
    告密者身分，但上訴人未明確表示同意戊○○去調閱通聯紀
    錄，戊○○認為上訴人沒有反對，所以在91年3月21日又再
    次請丁○○調第二份通聯紀錄，戊○○認為調第二份通聯，
    上訴人並無反對，所以在91年3月底敢將第二次通聯紀錄交
    給上訴人比對，但從其不敢將第一次通聯紀錄交給上訴人一
    事，足證戊○○未得上訴人同意即私下調閱上訴人通聯紀錄
    ，上訴人固然懷疑戊○○私自調閱上訴人通聯紀錄，但對戊○○是請那位警察、以何理由調閱上訴人通聯紀錄？完全不
    知，無法馬上採取告訴行動，被上訴人以表見代理為抗辯其
    交付通聯紀錄給戊○○為合法，顯屬無理；又丁○○未曾於
    91 年3月27日或30日以電話與上訴人確認如何核對通聯紀錄
    ，上訴人亦未於91年4月前表示同意戊○○調查其通聯紀錄
    ，雖然上訴人在91年4月2日之後要己○○轉告戊○○希望他
    去調通聯紀錄，想要確定告密者是誰，後來在4月6日有跟己○○說不要調，被上訴人所屬員警丁○○濫用職權假公濟私
    ，造成上訴人隱私之重大損害，難能回復，有國家賠償法第
    2 條公務員執行職務行使公權力，因故意過失不法侵害人民
    通訊秘密之行為，審酌上訴人學歷碩士，彰化印刷事業有限
    公司、鴻鼎企業有限公司之負責人，名下有土地及建物各三
    筆，爰依國家賠償法第2條第1項、民法第195條第1項規定，
    聲明求為廢棄原判決，改判被上訴人應給付上訴人新台幣（
    下同）五十萬元及自起訴狀繕本送達翌日起至清償日止按年
    息百分之五計算之利息等語。
二、被上訴人則辯稱：由上訴人於刑案時所陳「我曾經跟告密者
    說，我要買他手上的證據，我怕他公開，因為事情剛發生時
    ，我怕事情曝光」、「我跟他講三十萬或四十萬，他表示沒
    有意見，後來就沒講，因為我的婚姻沒有辦法留住，所以我
    就沒有再跟他講價錢了」等語，以及證人己○○證述：「…
    丙○○跟我說還是有人威脅他，說四月二日下午二點五分連
    續三通，我就記在小筆記本上，因為我認為很重要，就記在
    日記上，據我瞭解，丙○○迫切想瞭解是何人打電話給他，
    要跟他要錢，所以希望陳先生去查明，因為有確切的時間戊○○才可以查出到底是誰打電話來，所以我把這個時間告訴
    戊○○，可以知道丙○○確實要我轉達要去查明是誰打告密
    的電話」、「五月三日戊○○打電話給我表示沒有丙○○的
    同意，就沒有辦法查通聯紀錄，我和丙○○通電話，他表示
    可以，希望找出那個人，五月六日戊○○又打電話來說查通
    聯紀錄要丙○○同意簽字，但丙○○又不同意了」、「八月
    二十六日之日記中，確實記載『關於通聯紀錄，梁確實要求
    永峰調查，今反而要追究洩密責任，真不知道他在想什麼，
    報復心如此重，此事確難善了』。」等語，與被上訴人受理
    各類案件紀錄表所載報案內容：「我朋友丙○○遭電話恐嚇
    ，希望警方能查明並保密。」，互相符合，足證該恐嚇行為
    確有其事，且該行為該當於刑法第305條恐嚇個人罪或第346
    條恐嚇取財罪，此事實並非上訴人於提起刑事告訴時或提起
    國家賠償之訴，改稱打該電話者為告密者，即得否認之。若
    戊○○前二次報案並調取通聯紀錄未得上訴人同意，何以第
    三次上訴人告訴證人己○○轉知戊○○請其調取通聯紀錄？
    戊○○於5月3日要求上訴人同意始可調閱通聯紀錄，上訴人
    同意後，同年5月6日戊○○對上訴人之行徑有所警覺或懷疑
    ，要求上訴人簽名同意，上訴人同意後，不久又反悔，此一
    事實，上訴人並未否認，試想：假設戊○○前二次已違法調
    取通聯紀錄，為何第三次還要求上訴人授權同意？前二次通
    聯紀錄部分，戊○○因有上訴人同意後，始向被上訴人所屬
    員警丁○○報案，並調取通聯紀錄，第三次在未得上訴人同
    意前，並無聯絡丁○○調通聯紀錄之行為，如此始符經驗法
    則。再者，上訴人自承於收受3月15日至19日通聯紀錄（第
    二次通聯）時未為異議，同年5月3日再透過證人己○○連繫
    關係人戊○○請其調閱通聯紀錄，若前二次調取通聯行為未
    得上訴人明示同意，惟其事後收取通聯紀錄，未為反對，更
    甚者再次要求戊○○調閱通聯紀錄，上訴人之客觀行為已足
    構成授與報案之代理權，即民法第169條之表見代理相當，
    上訴人對於戊○○之代理報案遭恐嚇取財即應負本人之責。
    雖然上訴人與戊○○之間究竟有無代理權授與，就現存事證
    並無法直接證明，但上訴人之客觀行為，足使客觀理性第三
    人皆認為上訴人有代理報案之授權，上訴人言行反覆無常，
    於第三次同意調取通聯紀錄後，不久又反悔，如戊○○不察
    已向本局員警丁○○請求調閱通聯，事後取得通聯紀錄後，
    上訴人再反悔，將如上訴人於本案所述之「違法行為」又添
    一例，其又可完全否認同意戊○○調取通聯紀錄，入罪於人
    ，被誣指為侵權者將百口莫辯。況依刑事訴訟法第230條第2
    項：「前項司法警察官知有犯罪嫌疑者，應即開始調查，…
    」，此與刑事訴訟法第228條第1項開始發動偵查權並無不同
    ，是否符合「警察機關受理民眾報案作業要點」規定，以及
    是否有開立報案三聯單並不影響偵查權的發動，在製作受理
    各類案件紀錄表及完成報案筆錄的製作後，司法警察官丁○○知有犯罪嫌疑後所為調閱通聯紀錄及相關偵查作為皆係刑
    事訴訟法所授權。恐嚇上訴人之人所犯為刑法第305條或第
    346條之罪，兩罪為公訴罪，只要司法警察官知有犯罪嫌疑
    即可開始調查，至於被害人報案與否、告訴與否，並不會影
    響偵查的效力。縱然報案程序與警察機關內部所定格式不甚
    相符，其違反僅行政機關內部規範，並不影響後來調閱通聯
    紀錄的偵查效力。而所謂「偵查不公開」，應係指就尚在偵
    查中案件，不得對不特定之公眾公開而言，並非指對於所有
    人均一律不得公開，諸如：檢察官、被告、犯人、被害人、
    辯護人等當事人及該案關係人，應不在不得對之公開之列。
    被上訴人所屬員警丁○○將調查所得通聯紀錄交由上訴人之
    代理報案人戊○○，由其轉交上訴人協力調查恐嚇取財罪之
    嫌疑人，戊○○為上訴人之代理人，並非不特定之公眾，且
    目的在於上訴人指出何者為恐赫取財罪之嫌疑犯，並無故意
    以取得上訴人之通聯紀錄，利用於其他不法行為之上，此交
    付通聯紀錄並未違反偵查不公開原則。至於戊○○有否將通
    聯紀錄轉交上訴人，或隱藏第一份通聯紀錄，與被上訴人無
    關。假設戊○○未得上訴人同意，使被上訴人所屬員警丁○○誤登載於受理報案之公文書上，並著手實行偵查行為，戊○○所觸犯罪名為刑法第214條使公務員登載不實罪，對於
    無權代理報案行為，所導致侵害他人隱私者，無權代理人對
    於授權與否處於意思支配之優越地位，被上訴人所屬員警丁○○僅為其利用之工具，若有侵害上訴人隱私部分，被上訴
    人無故意或過失，應屬不罰之行為。代理人代替被代理人（
    本人）製作文書而在文書上同時出現代理人與被代理人姓名
    之情形稱為「顯然代理」，無權代理人之顯然代理並無刑事
    責任，但對於無權代理所生之侵權行為應負全部民事損害責
    任。戊○○假使未得上訴人同意或授權代理報案，對於侵害
    他人權利所生之損害，應負賠償責任，而非被上訴人。上訴
    人與戊○○同為庚○○競選團隊成員，其內部爭執或矛盾，
    若一經外界知曉，恐有招致競爭對手渲染或利用之虞，被上
    訴人所屬員警丁○○亦深知其敏感性，因此所作所為亦小心
    翼翼，後來因戊○○與上訴人妻婚外情以致友情生變，合理
    懷疑上訴人在一開始即設下圈套，欲報復戊○○，上訴人於
    偵查中及審判庭陳述反反覆覆，前後不一，疑有利用口頭授
    權舉證不易之特性，設計關係人戊○○陷入其所布置之陷阱
    ，退一步言，假設關係人戊○○未得上訴人同意或授權，而
    本局競選團隊成員的身份向警方報案說上訴人遭人恐嚇或恐
    嚇取財，在於怕有人利用內部矛盾或衝突，來打擊競選團隊
    ，則戊○○等人亦有可能成為潛在的被害人，則戊○○依刑
    事訴訟法第240條為告發人，則被上訴人調閱通聯紀錄並將
    之交付告發人，仍非屬洩漏秘密於不特定之第三人，戊○○
    乃屬有特定關係之人，交付通聯紀錄亦在請其代轉上訴人指
    出何者為恐嚇嫌疑犯，並非無故洩漏或交付國防以外應秘密
    之文書，仍屬於法有據。上訴人對向其恐嚇取財的嫌疑犯並
    不追究，反而是對幫助上訴人發現恐嚇取財嫌疑犯之被上訴
    人及戊○○一再的打擊或求償，於彰化地檢署吳芙如檢察官
    庭訊時，上訴人稱交付恐嚇嫌疑犯60萬元係屬獎金，當日在
    場有上訴人、汪紹銘律師、戊○○及丁○○，雖於偵查庭筆
    錄未為記載，但出庭之人皆知此事。上訴人在其恐嚇取財案
    已支付60萬元，欲對被上訴人主張國家賠償50萬元，填補其
    在恐嚇取財案支付60萬元的損失，惟仍未證明上訴人在本案
    中，因被上訴人調閱通聯紀錄對其名譽受何實質損害，非僅
    依其感觀，恐有受名譽損害之虞即主張損害賠償之理，故聲
    明求為判決駁回上訴等語。
三、本件原審為上訴人全部敗訴之判決，上訴人不服而提起本件
    上訴。按國家賠償事件，依國家賠償法第11條之規定，請求
    權人應先以書面向賠償義務機關請求，如賠償義務機關拒絕
    賠償，或逾法定期限不為協議，或協議不成立時，始得提起
    損害賠償之訴。本件上訴人起訴前，曾以書面向被上訴人請
    求賠償，遭被上訴人拒絕，有上訴人提出之彰化縣警察局拒
    絕賠償理由書附卷可稽。上訴人於被被上訴人拒絕賠償後，
    提起本件國家賠償之訴自屬合法，合先敘明。
四、又按公務員於執行職務行使公權力時，因故意或過失不法侵
    害人民自由或權利者，國家應負賠償責任。國家賠償法第2
    條第2項前段定有明文。經查：
  (一)上訴人與訴外人戊○○原為朋友，上訴人所使用之門號0000
    000000號行動電話，自91年1月30日至同年2月5日（下稱第
    一次）及自同年3月15日至同年3月19日期間（下稱第二次）
    ，連續接獲一位陌生男子之電話告知有關戊○○與上訴人之
    妻馮慧中交往密切之事，上訴人乃向戊○○提出質疑，戊○○為查出該陌生男子究為何人，先於91年3月6日21時20分許
    ，向被上訴人所屬之民族路派出所所長丁○○佯稱：上訴人
    遭人電話恐嚇，委託伊代為報警，要調閱上訴人所使用之上
    開行動電話號碼之雙向通聯紀錄，以查明恐嚇事實等語，再
    於91年3月21日22時許向丁○○佯稱上訴人又遭人電話恐嚇
    ，要調閱上開行動電話號碼之雙向通聯紀錄，以查明恐嚇事
    實等語，而丁○○明知行動電話雙向通聯紀錄係偵查中應祕
    密之文書，不得交付予他人，且當時並無不能注意之情形，
    竟疏於注意查明上訴人究竟有無委託戊○○授權報案及調取
    通聯紀錄之情況下，即先後依戊○○之委託，透過內政部警
    政署刑事警察局代為向東信電訊股份有限公司（下稱東信公
    司），調取上訴人使用上述行動電話之通訊期間為91年1 月
    30日至同年2月5日之雙向通話紀錄（下稱第一份通聯紀錄）
    ，及同年3月15日至同年3月19日期間之雙向通話紀錄（下稱
    第二份通聯紀錄），並先後將所調取之行動電話雙向通聯紀
    錄之文書交付戊○○帶回，且囑戊○○轉交上訴人核對查明
    恐嚇電話後再行取回等事實，業經上訴人於刑事案件偵、審
    時指訴甚詳，且有內政部警政署刑事警察局92年1月9日刑偵
    三(3)字0910342529號函暨所附戊○○報案之筆錄影本二份、
    內政部警政署刑事警察局電話紀錄查詢單二份、行動電話雙
    向通聯紀錄影本，及東信公司91年8月21日東信政（九一）
    字第524號函可稽（見台灣彰化地方法院檢察署91年度他字
    第2219號偵查卷第74頁至第78頁、第80頁至第101頁、第69
    頁至第70頁、警卷第25頁、第27頁至第45頁），復經證人陳
    周明於台灣高等法院台中分院刑事庭審理時亦證稱：伊當時
    在內政部警政署刑事警察局工作，丁○○要調閱通聯紀錄，
    通聯紀錄不可以拿出去，只能請他們來警局核對，如果被害
    人不方便，可以拿到他們家中核對，只能給被害人核對，但
    是不能給被害人帶回去等語明確（見台灣高等法院台中分院
    93年上訴字第1883號刑事卷宗第110頁至第111頁、第112 頁
    ），上訴人之主張，堪信為真實。
  (二)被上訴人雖辯稱上訴人有授權戊○○去報案及調閱其所使用
    之上開行動電話雙向通聯紀錄等語，自應就此一有利於己之
    事實負舉證責任。對此，被上訴人雖謂上訴人於刑事案件警
    、偵訊及審理中先後供述不一，以及倘若戊○○前二次報案
    並調取通聯紀錄未得上訴人同意，何以第三次上訴人告訴證
    人己○○轉知戊○○請其調取通聯紀錄等語，然上訴人既自
    始至終均否認有授權戊○○去報案及調閱其所使用之上開行
    動電話雙向通聯紀錄，自無法以上訴人因供述之情節有部分
    略有不一，以及第三次上訴人曾告訴證人己○○轉知戊○○
    請其調取通聯紀錄等語，即反推上訴人前二次有授權戊○○
    去報案及調閱其所使用之上開行動電話第一、二次雙向通聯
    紀錄。而證人己○○雖於刑事第一審證稱：「...... 那段
    期間，他們常常打電話給我，我是中間人，有時我會把知道
    的記載在日記上，有時不會，後來我到日本考查，大概有一
    個禮拜的時間，那段期間我沒有把日記帶出去，日記就中斷
    ，回國之後，丙○○跟我說還是有人威脅他，說四月二日下
    午二點五分連續三通，我就記在小筆記本上，因為我認為很
    重要，就記在日記上，據我暸解，丙○○迫切想暸解是何人
    打電話給他，要跟他要錢，所以希望陳先生去查明，因為有
    確切的時間戊○○才可以查出到底是誰打電話來，所以我把
    這個時間告訴戊○○，可以知道丙○○確實要我轉達要去查
    明是誰打告密的電話」、「當時知道有人對戊○○之行蹤掌
    握如此清楚，我懷疑是情治人員所為」、「五月三日戊○○
    打電話給我表示沒有丙○○同意，就沒有辦法查通聯紀錄，
    我和丙○○通電話，他表示可以，希望能夠找出那個人，五
    月六日戊○○又打電話來說查通聯紀錄要丙○○同意簽字，
    但丙○○又不同意了」、「三月九日或十日有在縣長官邸談
    話，我的日記是九日，我內人的日記是十日，為何記載時間
    不同，我推測可能是那天談得很晚，我把它列在九日，我內
    人列在十日，也可能是其他錯誤」等語，而關於3月9日或10
    日在縣長官邸會面時，是否談及要查出告密者，是否聽到縣
    長說要調通聯，又在3月9日之前，上訴人有無要求戊○○調
    取通聯紀錄，及是否曾提供三支可疑電話要求被告戊○○查
    明等情，證人己○○均證稱時間過久，已不復記憶等語（見
    本院刑事庭93年訴字第515號刑事卷宗93年9月10日審判筆錄
    ），惟於偵訊時則證述「丙○○在四月二日之前也曾說有遭
    電話威脅，但未提到要戊○○去查此事。」等語（見台灣彰
    化地方法院檢察署91年度他字第2219號偵查卷第33頁）；另
    證人庚○○於偵查中證稱：只有一次是丙○○、戊○○一起
    來官邸，當時己○○亦在場，是我約他們二人過來的，當天
    告訴人丙○○是否有提到被電話恐嚇之事，伊不記得，當時
    伊是有提出建議，說可以調出通聯紀錄查到告密者，伊有建
    議丙○○要去調，但伊不記得丙○○有否說要去調，亦不記
    得告訴人丙○○是否同意戊○○去調行動電話雙聯紀錄等語
    （見台灣彰化地方法院檢察署92年度偵續字第88號第88頁至
    91頁），故由證人己○○、庚○○上開證言，亦無法認定上
    訴人曾委託戊○○報案及調取通聯紀錄；至於證人庚○○建
    議調取通聯紀錄時，上訴人對此一建議未置可否，是否構成
    默示同意之表示？按所謂默示之意思表示，係指依表意人之
    舉動或其他情事，足以間接推知其效果意思者而言，若單純
    之沈默，除有特別情事，依社會觀念可認為一定意思表示者
    外，不得謂為默示之意思表示（最高法院29年度上字第762
    號判例可參）。被上訴人既未能舉證當時有何依上訴人之舉
    動或其他情事，足以間接推知上訴人有默示同意戊○○調取
    通聯紀錄之情況，則上訴人未置可否之情況僅係單純沈默而
    已，實難謂其因此即有默示同意之表現。另證人己○○之證
    言雖提到上訴人於91年4月2日間向其表示同意查出到底是誰
    打電話來一節，然此係發生在第一、二次調閱二份通聯紀錄
    之後，自無法以上訴人於事後曾向證人己○○表示要查出何
    人打電話，即謂上訴人之前已授權被告戊○○去報案及調閱
    第一次、第二次之雙向通聯紀錄。是以被上訴人所辯上訴人
    有授權戊○○去報案及調閱通聯紀錄等語，尚屬乏據，不能
    採信。
  (三)另被上訴人又辯稱：若前二次調取通聯行為未得上訴人明示
    同意，惟其事後收取通聯紀錄，未為反對，更甚者再次要求
    戊○○調閱通聯紀錄，上訴人之客觀行為已足構成授與報案
    之代理權，即民法第169條之表見代理相當，上訴人對於戊○○之代理報案遭恐嚇取財即應負本人之責等語。按民法第
    169條：「由自己之行為表示以代理權授與他人，或知他人
    表示為其代理人而不為反對之表示者，對於第三人應負授權
    人之責任。」之規定，須以他人所為之代理行為，係在其本
    人曾經表示授與他人代理權之範圍內，或本人實際知其事實
    而不為反對之表示為前提要件，本件上訴人縱有收受戊○○
    交付之第二份通聯紀錄之事實，然證人己○○既證述：「丙○○在四月二日之前也曾說有遭電話威脅，但未提到要戊○○去查此事。」等語（見台灣彰化地方法院檢察署91年度他
    字第2219號偵查卷第33頁），亦無法證明上訴人先前曾經表
    示授與戊○○代理權，再徵諸上訴人陳稱：在91年月底由戊○○交付第二次通聯紀錄時，懷疑戊○○私自調閱通聯紀錄
    ，但對戊○○是請那位警察、以何理由調閱期通聯紀錄，完
    全不知等語，亦難認上訴人已知戊○○向丁○○表示為其代
    理人之事實，此外被上訴人未能舉證有何足以認定上訴人已
    知戊○○向丁○○表示為其代理人而為第一、二次調閱通聯
    紀錄之行為，故被上訴人所辯本件有民法第169條之表見代
    理之適用，上訴人對於戊○○之代理報案應負本人之責云云
    ，亦屬無據，難以採信。
  (四)被上訴人復辯稱：依刑事訴訟法第230條第2項規定，司法警
    察官知有犯罪嫌疑者，應即開始調查，至於是否符合「警察
    機關受理民眾報案作業要點」規定、是否有開立報案三聯單
    均不影響偵查權的發動，在製作受理各類案件紀錄表及完成
    報案筆錄的製作後，司法警察官丁○○知有刑法第305條或
    第346條恐嚇犯罪嫌疑後所為調閱通聯紀錄及相關偵查作為
    皆係刑事訴訟法所授權，被害人報案與否、告訴與否，並不
    會影響調閱通聯紀錄的偵查效力，被上訴人所屬員警丁○○
    將調查所得通聯紀錄交由上訴人之代理報案人戊○○，由其
    轉交上訴人協力調查恐嚇取財罪之嫌疑人，以追查何者為恐
    赫取財罪之嫌疑犯，並未違反偵查不公開原則等語。查：恐
    嚇取財案件雖非告訴乃論之罪，即使未據告訴，只要有犯罪
    嫌疑，即應予偵辦，故員警丁○○執行調查犯罪職務，自屬
    公權力之行使，而訴外人戊○○既向丁○○表示其「代為報
    案」，則警方應按照案件處理流程繼續偵辦，再通知被害人
    製作三聯單或受理各類案件紀錄表，由被害人即本件上訴人
    具體陳明受害時間、地點及方式，如此才能進一步判斷有無
    犯罪嫌疑人，要以何方式偵辦，如有調閱通聯紀錄之必要，
    也應在調取之後，將通聯紀錄附卷，通知關係人到場根據內
    容表示意見，以查明犯罪嫌疑人。惟本件依卷附之報案筆錄
    內容（見台灣彰化地方法院檢察署91年度他字第2219號偵查
    卷第76頁至第78頁）顯示，本案報案筆錄並未具體描述受害
    情節，核與一般報案筆錄之內容，均會就被害人如何受到恐
    嚇取財之事實有所描述顯有不同，反而是對調取通聯紀錄一
    事詳為記載，尤其91年3月21日之筆錄簡直係專為調取雙向
    通聯紀錄而製作，亦與一般人報案後，係由承辦警方人員根
    據內容研判以採取何種偵查方式之情形不同，員警丁○○擔
    任警察十數年，且為派出所之所長，理應知道處理此一恐嚇
    案件，戊○○既表示其僅「代為報案」，則按照案件處理流
    程繼續偵辦時，應再通知被害人製作三聯單或受理各類案件
    紀錄表後，進一步判斷有無犯罪嫌疑人，要以何方式偵辦，
    如有調閱通聯紀錄之必要，也應在調取之後，將通聯紀錄附
    卷，通知被害人表示意見，以查明犯罪嫌疑人，此為丁○○
    所能注意卻疏於注意，竟將偵查犯罪所調取之通聯紀錄交付
    予戊○○，顯然已有過失；而一般用戶僅能申請其單向發話
    紀錄，雙向通聯紀錄因涉及發、受話雙方共同之資料，衍生
    發話者隱私權爭端問題，個人不能申請查詢，僅能由司法機
    關、監察機關或治安機關因偵查犯罪或調查證據所需，始可
    查詢，有中華電信股份有限公司行動通信分公司帳務處理處
    、和信電訊股份有限公司、台灣大哥大股份有限公司、泛亞
    股份有限公司及遠傳股份有限公司函在卷可稽（見台灣彰化
    地方法院檢察署92年度續偵字第88號卷第112頁至第124頁）
    ，戊○○既非本案之被害人，上訴人與戊○○之間又無代理
    關係或表見代理之情形，已如前述，員警丁○○在疏未防範
    及查證之情形下，將調取之應守秘密之電話雙向通聯紀錄交
    予戊○○，此等行為係不法侵犯上訴人通信秘密之隱私權，
    洵堪確定。雖被上訴人辯稱員警丁○○之動機、目的並無不
    法云云，然其行為既構成不法，已如前述，則其動機、目的
    如何，仍無礙於行為不法之認定，故被上訴人上開所辯，委
    無可採。
  (五)綜上所述，員警丁○○於執行調查犯罪職務行使公權力時，
    將涉及上訴人通信秘密之電話雙向通聯紀錄交予未經上訴人
    授權之第三人戊○○，已有過失而不法侵犯上訴人之隱私權
    ，依國家賠償法第2條第2項前段，被上訴人自應負賠償責任
    。
五、按國家負損害賠償責任者，應以金錢為之，但以回復原狀為
    適當者，得依請求，回復損害發生前原狀；且國家賠償，除
    國家賠償法規定外，適用民法規定，國家賠償法第7條第1項
    、第5條亦有規定。再按不法侵害他人之身體、健康、名譽
    、自由、信用、隱私、貞操，或不法侵害其他人格法益而情
    節重大者，被害人雖非財產上之損害，亦得請求賠償相當之
    金額，民法第195條第1項著有明文。查上訴人學歷為大葉大
    學碩士，且為彰化印刷事業有限公司、鴻鼎企業有限公司之
    負責人，名下有土地及建物各三筆，為兩造所不爭，並有碩
    士學位證書、彰化縣政府營利事業登記證、土地所有權狀、
    建築改良物所有權狀、建物所有權狀等可證，堪信為真實。
    爰斟酌上訴人秘密通訊之隱私權，本有不讓他人無端地干預
    其個人私的領域之權利，因員警丁○○上開之過失行為侵害
    其個人不欲人知之隱私權利，致上訴人產生困擾，精神受到
    不安侵擾而痛苦之情節非輕，及其前開教育程度、經濟財產
    狀況、實際被害情形等事實，認上訴人請求被上訴人賠償精
    神慰撫金，應以80,000元為適當，其餘逾此部分，尚屬過高
    ，自難准許。
六、綜上所述，上訴人依國家賠償法之法律關係，求為判決被上
    訴人給付上訴人80,000元，及自起訴狀繕本送達翌日即92年
    5月16日起至清償日止，按週年利率百分之五計算之利息，
    為有理由，應予准許。逾此部分之請求則無理由，應予駁回
    。上訴人之請求無理由部分，原審法院予以駁回而為其敗訴
    判決，依法並無不合，上訴意旨仍執前詞，指摘原判決不當
    ，為無理由，應駁回其上訴。惟原審法院認上訴人之訴無理
    由，而駁回上訴人得請求之80,000元部分之訴，則有未洽，
    上訴意旨指摘原判決此部分不當，為有理由，應由本院將此
    部份廢棄，改判如主文第二項所示。
七、本件判決之基礎已臻明確，兩造其餘攻擊防禦方法，於判決
    結果不生影響，無庸一一論列，併此敘明。
據上論結，本件上訴為一部有理由，一部無理由，依民事訴訟法
第436條之1第3項、第449條第1項、第2項、第450條、第79條，
判決如主文。
中　　華　　民　　國　　94　　年　　12　　月　　13　　日
                  民事第一庭 審判長法官　羅培昌
                             法      官　游秀雯
                             法      官　陳弘仁
以上正本係照原本作成
不得上訴。
中　　華　　民　　國　　94　　年　　12　　月　　13　　日
                      　　　 法院書記官　王宣雄
